【裁判字號】    89,易,1001
【裁判日期】    900524
【裁判案由】    恐嚇等
【裁判全文】
臺灣士林地方法院刑事判決                        八十九年度易字第一一號
    公  訴  人  臺灣士林地方法院檢察署檢察官
    被      告  丁○○
右列被告因恐嚇等案件，經檢察官提起公訴（八十九年度偵字第八三六五號、第八七
七九號），本院判決如左：
    主  文
丁○○連續意圖為自已不法之所有，以恐嚇使人將本人之物交付，處有期徒刑壹年陸
月，又意圖為自已不法之所有，而侵占遺失物，處罰金參仟元，罰金如易服勞役以參
佰元折算壹日。
    事  實
一、丁○○前因搶奪、恐嚇等案件經判刑確定，應執行有期徒刑三年三月，前於假釋
    付保護管束期間（業經檢察官撤銷保護管束，於臺灣臺北監獄執行中），猶不知
    悔改，基於概括之犯意，意圖為自己不法所有或與綽號「十三」之己○○（未經
    公訴人起訴，另由本院治安法庭審理）基於犯意之聯絡，共同意圖為自己不法之
    所有，或丁○○獨自一人，以言詞恫嚇之手法，於下列所示之時、地，以言詞恫
    嚇之手法，先後他人，要索金錢，致渠等之人心生恐懼，而交付金錢：
    1、八十九年七月間某日下午二、三時許，丁○○至臺北市○○○路台南旅社，
       故意穿短褲露出刺青，態度兇惡，向負責人庚○○自稱「是北門口逢貴弟弟
       ，說車子壞掉，要借三千元」等語，使庚○○心生畏懼，將其隨身僅餘之新
       臺幣（下同）二百元交付予丁○○，丁○○收受後，復揚言不還錢等語後離
       去。
    2、八十九年七月底某日晚上八、九時許，丁○○復至臺北市○○○路台南旅社
       ，故意穿短褲露出刺青，態度兇惡，向在場負責人乙○○恫稱：「是北門口
       逢貴弟弟，說三部車子在外面要加油，要借三千元，車上有傢伙，要讓乙○○見識見識等語」，致乙○○心感恐懼而交付五百元，丁○○猶嫌少，又恫
       恐嚇稱：「東西不拿出來你們不知厲害，要搗毀現場」云云，乙○○心感害
       怕，不得已，再交付五百元予丁○○，丁○○收受金錢後仍稱「錢太少，不
       歸還」。
    3、八十九年九月間某日，丁○○至臺北市○○○路二六三號之藥店，以兇惡之
       態度，自稱北門幫份子，開口向該店負責人之妻癸○○○恫稱：「欲借款五
       千元」，經癸○○○陳稱僅餘一、二千元，丁○○則表示亦可以，癸○○○
       甚感害怕，乃交付二千元予丁○○。
    4、八十九年九月中旬某日，丁○○復至上開藥店，復態度兇惡，自稱北門幫份
       子，掀開褲管露出刺青，癸○○○向索借五千元，癸○○○見其來勢兇惡，
       感到害怕，不得已再交付一千元予丁○○。
    5、八十九年十月初某日，丁○○復至上開藥店，以同樣手法，向該藥店負責人
       鄭倫甫（其妻癸○○○亦在場）索借金錢，鄭倫甫亦心生恐懼，不得已交付
       一千五百元予丁○○。
    6、八十九年十月中旬某日，丁○○再至上開藥店，甫進門，即以同樣手法，向
       該藥店負責人鄭倫甫之母鄭張秀枝（鄭倫甫、癸○○○均在場）要索強借五
       千元，鄭張秀枝不堪丁○○多次強索金錢，當場拒絕，丁○○即持行動電話
       佯裝對外通話，怒稱：「不借給錢要找幾個小弟來，到店裡來照顧照顧」等
       語，使鄭張秀枝、鄭倫甫、鄭葉素等人甚感害怕，鄭張秀枝即打電話報警，
       丁○○見已報警，即氣忿即速離去，而未得逞。
    7、八十九年九月二日下午八時許，丁○○至台北市○○區○○路一號「快可利
       」店內，向兇惡之態度及口氣，向負責人丙○○恫稱：「其缺錢要借錢回桃
       園，尚有幾個朋友在計程車等」，丙○○甚為害怕，即應稱：若缺車錢要回
       桃園，願付車錢。丁○○即稱：尚要至他處。在場之店員甲○○勸丙○○，
       ，無須理會丁○○，丁○○見狀，即恫稱：「其為天道盟分子，身上帶槍」
       等語，丙○○益生恐懼，即交付三百元予丁○○。（該店之鄰居聽聞丁○○
       帶槍，即速報警，員警迅速抵達後，即在該店附近查獲丁○○，並扣得該三
       百元。
    8、嗣丁○○臺灣士林地方法院檢察署檢察官於八十九年九月三日釋回後，仍再
       於八十九年九月七日凌晨一時許，與綽號「十三仔」之己○○（未經公訴人
       起訴，另由本院治安法庭審理），二人均藉酒使氣，至台北市○○街一七九
       號三樓「獅城旅社」櫃檯前，由己○○向女服務員辛○○恫嚇要索三千元，
       陳稱：「他是十三，是否認識他及阿隆，不給錢店不要開，要殺你們，要把
       你從三樓丟下去」等語，丁○○則越入櫃檯，己○○即令丁○○作勢將辛○○丟到樓下，致辛○○心生恐懼，拿取抽屜內之現金二千元交付丁○○，丁○○收受後即交予己○○，己○○猶過少，隨手即把錢丟回櫃台，並多次揚
       言，欲將辛○○丟至樓下，適有巡巡邏警車途經該處，丁○○與己○○聽聞
       警笛鳴聲，渠二人誤為員警趕至，隨即悻然離去，而未得逞。
    9、八十九年九月八日二十二時三十分許，丁○○復獨自至「獅城旅社」，向「
       獅城旅社」女服務員辛○○、經理戊○○要索金錢，經辛○○、戊○○拒絕
       ，丁○○即站在櫃台旁辱罵穢言，態度很兇惡，使辛○○、戊○○均甚感害
       伯，適有客人至櫃檯，丁○○惟恐事發及報警，未索得金錢即速離去。
   10、八十九年九月九日二十三時四、五十分許，丁○○再至「獅城旅社」，態度
       兇惡向辛○○、經理戊○○恐嚇陳稱：「昨日是否報警抓我，給錢不然就要
       殺你」等語拿不到，使辛○○、戊○○甚感害，戊○○即從櫃檯抽屜取出五
       百元。交付予丁○○，丁○○猶嫌不足，再向戊○○要索金錢，戊○○虛應
       並藉機托延，趁機報警，丁○○察覺有異，即速離去，即為趕至之員警在「
       獅城旅社」一樓捕獲，並扣得該五百元。
二、丁○○復意圖為自己不法之所有，於八十九年九月六日夜間，在台北縣三重市○○路「名華大旅社」對面，拾獲壬○○於八十九年九月六日下午遺失之元信證券
    開戶印鑑證明、荷蘭銀行匯票、建弘證券公司申購書各一紙等物，丁○○即意圖
    為自己不法之所有，將開開物品據為己有。
三、嗣丁○○為警於八十九年九月九日晚間十一時五十分許在「獅城旅社」一樓查獲
    。除扣得其向「獅城旅社」要索所得之該五百元現鈔外，並於八十九年九月十日
    十時十分許之警訊時，復在其身上查獲壬○○於八十九年九月六日下午遺失之元
    信證券開戶印鑑證明、荷蘭銀行匯票、建弘證券公司申購書各一紙等物。
四、案經台北市政府警察局士林分局、大同分局移送移送臺灣臺北地方法院檢察署檢
    察官偵查起訴。
    理  由
一、訊據被告堅決否認有右揭恐嚇取財犯行，辯稱：（一)其確有於前開時、地至乙○○、庚○○夫婦及癸○○○、鄭倫甫夫婦所經營商店、旅社，係因肝病須住院
    ，向渠等借錢。（二）八十九年九月二日下午，伊有喝酒醉，是不詳姓名朋友載
    伊去臺北市○○區○○路一號「快可利」店內，伊當時不知向被害人講甚麼話言
    ，另一被害人便將我帶到旁邊，稱不要與女人計較，並塞給我三百元，我便離開
    ，伊當時意識不清，伊誤認丙○○係伊好友阿前，後來丙○○靠過來將手伸入我
    口袋，我即迷迷糊糊就離去，隨後即被警察查獲，到了派出所我才知口袋有三百
    元云云。（三）在八十九年九月七日和綽號十三仔之己○○喝酒後去旅社（指獅
    城旅社）時已經酒醉不知人事，去旅社向被害人拿錢，伊均不知情云云，又辯稱
    ：被告事後（指八十九年九月九日）後至獅城旅社，欲向被害人解釋並尋求解，
    服務員突取出五百元置於櫃台，伊拿起欲問明原委，，員警即從旁出現逮捕云云
    （四）被害人壬○○之印鑑證明、荷蘭銀行匯票、建宏證券申購書係伊於八十九
    年九月六日於臺北縣三重市名華旅社對面拾獲的，隔日即為警察查獲，我並未侵
    占該物云云。惟查：
    （一）右揭事實，迭據被害人庚○○、乙○○、鄭葉素、甲○○、丙○○、許欣
          嵐、辛○○、壬○○等人分別於警訊及偵、審中指述綦詳，且經證人朱湘
          鈴結證屬實，並有該恐嚇取財所得之三百元、五百元之贓物領據及壬○○
          之元信證券開戶印鑑證明、荷蘭銀行匯票、建弘證券公司申購書影本各一
          紙（原本發還壬○○）在卷可資佐證。
    （二）被害人庚○○、乙○○、鄭葉素、丙○○、戊○○、辛○○等人於被要索
          財物前，均不認被告丁○○，業據渠等人分別於警訊及偵、審中供承在卷
          ，準此，若非被告丁○○以兇惡之言詞、舉動等相恐嚇，將加惡害於被害
          人之生命、身體，而使被害人發生畏懼之心，被害人豈會平白無故交付金
          錢予素未謀面之被告。
    （三）被害人戊○○於警訊中陳稱：「丁○○有喝酒，但是我可以深信他沒有喝
          酒醉，因為在警方查獲前與查獲後宛若二人，查獲前他口齒清晰，還會在
          我要保全按金時看櫃檯，向我恐嚇脅迫說『你是按什麼，是不是要報警察
          』而且還不時看樓梯及通道有無人員進來，還會不斷催說拿錢快一點，所
          以我敢斷定他沒有喝醉」等語（八十九年度偵字第八七七九號卷二八頁）
          且證人甲○○、丙○○於院證稱：被告至「快可利」店內，態度及口氣均
          兇惡要索金錢，聞不出身上有酒味等語，證人即查獲之台北市政府警察局
          士林分局文林派出所員警子○○、寅○○於本院證稱：「我們當時正在鄰
          近路口處理車禍，接到無線電通報稱有眾報案，該處有持槍恐嚇案件，我
          即趕赴現場，經詢朱呂（指甲○○、丙○○）二人，確定有此事，即經朱
          呂二人指認後，即在離店二、三十公尺處，依法查獲正在行走之被告，被
          告依當時詢答之情形，應屬正常，有無喝酒，我無印像，我問他是否有帶
          槍及有向被害人借錢，被告回答稱因身上沒錢，所以有向被害借錢，被告
          當時身上聞不出有酒味」等語（本院九十年五月三日筆錄），證人即製作
          被告警訊筆錄之文林派出所員警丑○○證稱：被告製作筆錄時，被告稱不
          不認識被害人（指甲○○、丙○○），精神狀態並無語無倫次之情形等語
          （本院九十年四月十七日筆錄），顯見被告於向被害人恐嚇要索金錢時，
          其精神狀態並無異狀，與一般正常之人並無兩樣，雖被告丁○○疑似酒精
          性精神病、酒精依賴及酒精性肝炎等病症，固有臺北市立陽明醫院診斷書
          在卷可按，然被告為本件向多數被害人恐嚇要索金錢時，其精神狀態並無
          喪失或意識不清之情形，與一般正常之人並無異樣，已如前述，故被告雖
          有嗜酒成性之惡習，尚不足以推論被告為本件向多數被害人恐嚇要索金錢
          時，已因飲酒致其精神狀態喪失或意識不清之程度，要難據為被告有利之
          事證。
    （四）被害人壬○○之元信證券開戶印鑑證明、荷蘭銀行匯票、建弘證券公司申
          購書各一紙，係員警於八十九年九月十日十時十分許訊問被告之警訊時，
          ，在其身上查獲，此有警訊筆錄在卷可稽，則被告所稱翌日即為警查獲，
          來不及交警申報拾獲遺失物云云，是否屬實，已非無疑，再者，被告自稱
          於八十九年九月六日夜間，在台北縣三重市○○路「名華大旅社」對面，
          拾獲上開物品，則其於為警查獲前，尚有數日之期日，何以不即時交付員
          警，申報拾獲遺失物，堪認被告有將上開物品侵占而據為已有之意圖思甚
          明。
    綜上所述，被告丁○○上開辯解，均要係諉卸之詞，不足採信，其事證明確，犯
    行可以認定。
二、核被告所為，係犯刑法第三百四十六條第一項之恐嚇取財既遂罪、同條第一項、
    第三項之恐嚇取財未遂罪、第三百三十七條之侵占遺失物罪，被告所犯編號八之
    恐嚇取財未遂罪犯行與己○○彼此間，有犯意聯絡及行為分擔，均為共同正犯，
    另被告所犯編號九、十恐嚇取財犯行，同時向「獅城旅社」女服務員辛○○、經
    理戊○○恫嚇要索金錢部分，係一行為觸犯數罪名，屬想像競合，應擇一重處斷
    。被告丁○○所為數恐嚇取財既遂、未遂行為，時間緊接，所犯罪名相同，顯係
    出於概括之犯意為之，為連續犯，爰依刑法第五十六條之規定以恐嚇取財既遂論
    以一罪，並加重其刑。又被告丁○○所犯上開恐嚇取財行為，除編號七至十之恐
    嚇取財行為外，其餘均未經公訴人予以起訴，惟此部分與起訴部分，有連續犯之
    裁判上一罪關係，為起訴效力所及，本院自得併予審理。被告所犯上開恐嚇取財
    罪與侵占遺失物罪，犯意各別，構成要件不同，應係數罪。爰審酌被告之品行、
    犯罪之動機、目的、手段、所生危害及犯罪後之態度等一切情狀，各量處如主文
    所示之刑，並就其所犯侵占遺失物罪部分，諭知易服勞役之折算標準。
據上論斷，應依刑事訴訟法第二百九十九條第一項前段、刑法第五十六條、第三百四
十六條第一項、第三百三十七條、第五十一條第十款、第四十二條第二項、罰金罰鍰
提高標準條例第一條前段、第二條判決如主文。
本案經檢察官張嘉芬到庭執行職務。
中      華      民      國      九十      年      五      月    二十四  日
                                    臺灣士林地方法院刑事第一庭
                                        法  官 蔡  明  宏
右正本證明與原本無異。
如不服本判決，應於送達後十日內，向本院提出上訴狀。
                                        書記官 陳  漢  朝
中      華      民      國      九十      年      五      月    二十四  日


司法院資訊處製作；財團法人民間司法改革基金會備份。
